臺灣高等法院臺中分院刑事裁定
111年度抗字第1079號
抗  告  人  
即  受刑人  劉家欣
上列抗告人即受刑人因定應執行刑案件，不服臺灣南投地方法院
111年度聲字第412號中華民國111年10月18日所為裁定（聲請案
號：臺灣南投地方檢察署111年度執聲字第216號），提起抗告，
本院裁定如下：
    主  文
抗告駁回。
    理  由
一、本件抗告人即受刑人劉家欣（下稱抗告人）抗告意旨略以：
    按法院就自由裁量權之行使，除不得逾越法律所規定範圍之
    外部性界限外，尚應受比例原則、公平正義原則之規範，謹
    守法律秩序之理念，體察法律之規範目的，使其結果實質正
    當，合於裁量之內部性界限，俾與立法本旨相契合，亦即必
    須符合所適用法律授權之目的，並受法律秩序之理念、法律
    感情及慣例等所規範，且現階段之刑事政策，非祇在實現以
    往應報主義之觀念，尤重在教化之功能。而本件裁定之實質
    面而言，抗告人所犯各罪之犯罪目的、動機及手段幾近相同
    ，且犯罪類型有其質與量之分，就「質」而言，組織犯罪防
    制條例8罪分別為1年6月4次、1年5月3次、2年1次；加重詐
    欺16罪分別為1年1月5次、1年2月4次、1年3月3次、1年4月3
    次、7月1次；販賣第二級毒品1罪為2年1次，犯後態度均自
    白認罪，不難察覺抗告人對犯後悛悔自新之渴望。就「量」
    而言，抗告人所犯之刑均為2年至7月，共25罪合計32年8月
    ，然其應執行刑為7年2月，再究其犯行實質內容均為詐欺及
    組織犯罪，因先後起訴而分別審理，此與抗告人之權益難謂
    並無影響，況我國現行實務刑事政策，除報應主義外尚重教
    化功能，且參照各級法院所裁定之案例①臺中高等法院97年
    度上訴字第5195號判決，所科處徒刑共計132年8月，定應執
    行8年；②新北地方法院105年度訴字第84號偽文84件、竊盜5
    8件，所科處徒刑共計53年4月，應執行4年4月；③新北地方
    法院106年度訴字第351號所科處徒刑15年1月，應執行2年10
    月等情，與抗告人所裁定之應執行刑7年2月相較下，其酌減
    比例相差何止天壤之別。而所謂概括犯意經常可連綿數年之
    久，就社會通念及司法實務而言，抗告人所犯應可視為一種
    連續之行為。又法院雖就不同案件各自有裁量權，惟類似案
    件應為相同處理之平等原則，於本件應具其適用，且比例原
    則乃法律最高準則，如何更定應執行之刑結果始符合比例原
    則、公平正義等原則，目前各級法院對於定應執行刑亦無既
    定標準，且抗告人亦非集團老闆而是車手，因法律常識低下
    又逢生活困頓而行違法之行為，事發至今抗告人深感悔悟，
    請鈞長給予抗告人自新之機會，並盡早彌補被害人及社會責
    任，是以抗告人狀請鈞院秉持悲天憫人之心，將對於法律專
    業認知及多年經驗之見，參以經驗、論理法則為裁判基礎，
    另為利於抗告人之更裁云云。
二、按裁判確定前犯數罪者，應併合處罰之，刑法第50條第1項
    前段定有明文。又數罪併罰，有二裁判以上者，依刑法第51
    條規定，定其應執行刑，刑法第53條亦有明文。次按執行刑
    之量定，係事實審法院之職權，本有自由裁量之餘地，倘其
    所定執行刑，未逾法定刑範圍，亦無明顯違背公平正義、法
    律秩序理念及目的等，即難指為違法或不當（最高法院100
    年度台抗字第1044號裁定意旨參照）。復按數罪併罰之定應
    執行之刑，係出於刑罰經濟與責罰相當之考量，並非予以犯
    罪行為人或受刑人不當之利益，為一種特別的量刑過程，相
    較於刑法第57條所定科刑時應審酌之事項係對一般犯罪行為
    之裁量，定應執行刑之宣告，乃對犯罪行為人本身及所犯各
    罪之總檢視，除應考量行為人所犯數罪反應出之人格特性，
    並應權衡審酌行為人之責任與整體刑法目的及相關刑事政策
    ，在量刑權之法律拘束性原則下，依刑法第51條第5款之規
    定，採限制加重原則，以宣告各刑中之最長期為下限，各刑
    合併之刑期為上限，但最長不得逾30年，資為量刑自由裁量
    權之外部界限，並應受法秩序理念規範之比例原則、平等原
    則、責罰相當原則、重複評價禁止原則等自由裁量權之內部
    抽象價值要求界限之支配，使以輕重得宜，罰當其責，俾符
    合法律授與裁量權之目的，以區別數罪併罰與單純數罪之不
    同，兼顧刑罰衡平原則。個案之裁量判斷，除非有全然喪失
    權衡意義或其裁量行使顯然有違比例、平等諸原則之裁量權
    濫用之情形，否則縱屬犯罪類型雷同，仍不得將不同案件裁
    量之行使比附援引為本案之量刑輕重比較，以視為判斷法官
    本於依法獨立審判之授權所為之量情裁奪有否裁量濫用之情
    事。此與所謂相同事務應為相同處理，始符合比例原則與平
    等原則之概念，迥然有別（最高法院100年度台上字第21號
    判決意旨參照）。末按關於刑之量定，係實體法上賦予法院
    得為自由裁量之事項，倘其未有逾越法律所規定之範圍，或
    濫用其權限，即不得任意指摘為違法。在同一犯罪事實與情
    節，如別無其他加重或減輕之原因，下級審量定之刑，亦無
    過重或失輕之不當情形，則上級審法院對下級審法院之職權
    行使，原則上應予尊重（最高法院75年台上字第7033號判例
    要旨、85年度台上字第2446號判決意旨參照）。　　
三、經查：
  ㈠本件抗告人因組織犯罪防制條例等數罪，經法院判處如附表
    所示之刑，分別確定在案，有各該判決書及抗告人之臺灣高
    等法院被告前案紀錄表在卷可稽。嗣由臺灣南投地方檢察署
    檢察官聲請定其應執行之刑，原審法院經審核卷證結果，認
    聲請為正當，依刑事訴訟法第477條第1項，刑法第53條、第
    51條第5款，裁定定其應執行刑為有期徒刑7年2月，係在抗
    告人所犯各罪宣告刑中刑期最長之有期徒刑2年以上，各宣
    告刑刑期合計有期徒刑32年8月以下之範圍內，即合於法律
    所定之外部性界限。且就抗告人所犯如附表所示之罪，其中
    附表編號1至9、10、11所示之罪，分別經臺灣高等法院110
    年度聲字第4223號刑事裁定、本院110年度金上訴672號刑事
    判決、臺灣南投地方法院110年度訴字第268號刑事判決，定
    應執行有期徒刑5年、2年10月、1年7月確定後，抗告人所犯
    上開曾定應執行刑之各罪總刑度為有期徒刑9年5月，而原審
    裁定再就上開案件定應執行刑為有期徒刑7年2月，已在所定
    最長期應執行刑有期徒刑5年以上，各該定應執行刑之總刑
    度9年5月以下為重新定刑，於符合法律授與裁量權目的之範
    圍內，給予抗告人適度之刑罰折扣，亦未踰越自由裁量之內
    部界限或不利益變更禁止原則，或有何明顯過重而違背比例
    原則或公平正義之情形，即核屬法院裁量職權之適法行使，
    自無違誤。
  ㈡本件抗告人之抗告意旨雖舉本院及臺灣新北地方法院諸多裁
    判為參酌，主張原裁定之應執行刑7年2月之酌減比例與上開
    裁判相較，相差何止天壤之別，有違平等原則、公平正義及
    比例原則云云。惟揆諸前開說明，定執行刑係一種特別之量
    刑過程，乃對犯罪行為人本身及所犯各罪之總檢視，除應考
    量行為人所犯數罪反應出之人格特性，並應權衡審酌行為人
    之責任與整體刑法目的及相關刑事政策，縱使是同一犯罪之
    共同正犯中，基於犯罪之情狀、行為之分擔、行為惡性及反
    社會人格等均未必相同等，更遑論個案之犯罪情節及依刑法
    第57條所應具體審酌之事由均不相同，自無從比附援引並據
    以指摘原裁定所定之應執行刑不當，且原裁定所定之應執行
    刑，既係在不逸脫外部性界限範圍內為衡酌，亦未違反裁量
    權之內部性界限，復無全然喪失權衡意義或其裁量行使顯然
    有違比例原則之裁量權濫用之例外情形，已如前述，則抗告
    人執此作為抗告理由，自無可採。
  ㈢至抗告意旨亦主張其犯罪行為目的、動機及手段幾近相同，
    應屬所謂概括犯意，抗告人所犯應可視為一種連續之行為云
    云。惟細鐸本件原審裁定之理由，業已敘明「併參酌各罪之
    性質及各該判決所載之論罪理由，定其應執行之刑」等語，
    顯見原審已具體審酌抗告人所犯各罪之手段、態樣及侵害法
    益等情事。又揆諸前開說明，定執行刑係一種特別之量刑過
    程，乃對犯罪行為人本身及所犯各罪之總檢視，除應考量行
    為人所犯數罪反應出之人格特性，並應權衡審酌行為人之責
    任與整體刑法目的及相關刑事政策，查原裁定審酌本件抗告
    人所犯如附表所示各罪之犯罪態樣、相互關係、時間間隔、
    侵犯法益之綜合效果及合併刑罰所生痛苦之加乘效果等情狀
    ，酌定其應執行刑為有期徒刑7年2月，核符比例原則、公平
    正義原則、法律秩序理念及法律規範目的，亦符合實現刑罰
    公平性及杜絕僥倖、減少犯罪之立法意旨，且原裁定所定之
    應執行刑，既不逸脫內、外部性界限範圍內為衡酌，復無全
    然喪失權衡意義或其裁量行使顯然有違比例原則之裁量權濫
    用之例外情形，已如前述，則原審裁量權之適法行使，自應
    予尊重，要難指為違法或不當，抗告人此部分抗告理由，亦
    無可採。　　
四、綜上所述，本件原裁定所定之執行刑，既未逾法定刑範圍，
    亦無明顯違背正義，即難指為不當，受刑人執持上開理由指
    摘原裁定不當，並無理由，應予駁回。
五、據上論斷，應依刑事訴訟法第412條，裁定如主文。　　
中　　華　　民　　國　 111　　年　　11　　月　　24　　日
            刑事第七庭   審判長法　官  梁  堯  銘
                               法　官  王  鏗  普
                               法　官  羅  國  鴻
以上正本證明與原本無異。
如不服本裁定，應於收受送達後5日內向本院提出再抗告書狀（
須附繕本）。因疫情而遲誤不變期間，得向法院聲請回復原狀。
                               書記官  吳  姁  穗 
　　　　　　　　　　　　　　　 
中　　華　　民　　國　　111 　年　　11　　月　　25　　日